臺灣臺中地方法院刑事判決
111年度訴字第73號
公  訴  人  臺灣臺中地方檢察署檢察官
被      告  許凱閎




上列被告因違反廢棄物清理法案件，經檢察官提起公訴（110年
度偵緝字第1661號），因被告於準備程序中就被訴事實為有罪之
陳述，經告以簡式審判之旨，並聽取當事人意見後，本院合議庭
裁定由受命法官獨任進行簡式審判程序，判決如下：
    主    文
許凱閎共同犯廢棄物清理法第四十六條第四款之非法清理廢棄物
罪，處有期徒刑壹年。未扣案之犯罪所得新臺幣壹萬參仟元沒收
，於全部或一部不能沒收或不宜執行沒收時，追徵其價額。
    犯罪事實
一、許凱閎明知從事廢棄物清除、處理業務者，應向主管機關申
    請核發廢棄物清除處理許可文件後，始得受託清除、處理廢
    棄物業務，而許凱閎未領有廢棄物清除、處理許可文件，竟
    與真實姓名年籍不詳「劉元宗」之成年男子，共同基於非法
    清除、處理廢棄物之犯意聯絡，於民國110年2月7日14時至1
    6時許，以新臺幣(下同)2萬元向何來金承攬，駕駛不知情之
    曾朋驊所有之車牌號碼000-0000號自用小貨車，將位於臺中
    市○○區○村路0○0號載運未經整理、分類之裝潢等一般事業廢
    棄物，載運至臺中市○○區○○路0段00號之王國庸所有私人土
    地上傾倒，而非法從事廢棄物之清除、處理。
二、案經王國庸訴請臺中市政府警察局第五分局報告臺灣臺中地
    方檢察署檢察官偵查起訴。
    理    由
一、查本案被告許凱閎所犯係死刑、無期徒刑、最輕本刑為3年
    以上有期徒刑以外之罪，其於準備程序中就前揭被訴事實為
    有罪之陳述，經本院告知簡式審判程序之旨，並聽取公訴人
    、被告之意見後，經合議庭裁定進行簡式審判程序審理，則
    本案證據之調查，依刑事訴訟法第273條之2規定，自不受同
    法第159條第1項、第161條之2、第161條之3、第163條之1及
    第164條至第170條規定之限制，合先敘明。
二、上揭犯罪事實，業據被告於本院準備程序及審理時坦承不諱
    （見本院卷第71、79頁），並經證人王國庸、曾朋驊、何來
    金於警詢、偵訊時證述綦詳，復有員警職務報告、何來金之
    指認犯罪嫌疑人紀錄表、犯罪嫌疑人指認表、真實姓名對照
    表、指認之路口監視器影像、超馬工程行之LINE個人首頁、
    名片及臉書貼文、通話明細報表、何來金所提供之相關照片
    、監視器畫面截圖及現場照片【臺中市○○區○○路0段00號】
    、臺中市政府環境保護局環境稽查紀錄表、臺中市中正地政
    事務所建物所有權狀及地籍圖謄本、臺中市政府警察局第五
    分局四平派出所受理各類案件紀錄表、受理刑事案件報案三
    聯單、車輛詳細資料報表、臺中市政府環境保護局110年7月
    20日中市環稽字第1100072822號函、王國庸提供之手機畫面
    翻拍照片（見偵卷第27、53至55、59、61至69、71至85、89
    、91至99、119至120、149至153頁）在卷可稽，足徵被告之
    自白與事實相符，堪以採信。本案事證明確，被告犯行洵堪
    認定，應依法論科。
三、論罪科刑：
(一)按廢棄物清理法所稱廢棄物之清除、處理，依事業廢棄物貯
    存清除、處理方法及設施標準第二條第二款、第三款規定，
    所謂清除：指事業廢棄物之收集、運輸行為；所謂處理：指
    下列行為：1.中間處理：指事業廢棄物在最終處置前，以物
    理、化學、生物、熱處理或其他處理方法，改變其物理、化
    學、生物特性或成分，達成分離、減積、去毒、固化或安定
    之行為。2.最終處置：指衛生掩埋、封閉掩埋、安定掩埋或
    海洋棄置事業廢棄物之行為。3.再利用：指事業機構產生之
    事業廢棄物自行販賣、轉讓或委託做為原料、材料、燃料、
    填土或其他經中央主管機關及目的事業主管機關認定之用途
    行為，並應符合本標準規定者。查，被告及「劉元宗」將業
    主何來金委託處理未經整理、分類之裝潢等一般事業廢棄物
    ，載運至王國庸所有上開土地上傾倒，核屬上開規定所稱之
    「清除」、「處理」行為。是核被告所為，係犯廢棄物清理
    法第46條第4款之非法清除、處理廢棄物罪。
(二)被告與「劉元宗」彼此間，就上開犯行，有犯意聯絡及行為
    分擔，應論以共同正犯。
(三)爰以行為人之責任為基礎，審酌被告未擇合法之方式清除、
    處理廢棄物，明知不得任意棄置廢棄物，竟無視於環境保護
    之重要性，而與「劉元宗」共同任意棄置廢棄物，對於環境
    造成相當之負面影響，所為實有不該；然考量被告坦承犯行
    ，且於警方通知後，已到現場將傾倒之廢棄物清運完畢，業
    經證人王國庸證述明確（見偵卷第142頁），並有手機翻拍
    照片（見偵卷第149至153頁）附卷為憑，堪認其犯後態度尚
    佳，衡以本案犯行之動機、目的、手段及棄置之廢棄物數量
    所生危害情狀、被告之素行，及被告自陳之智識程度、家庭
    生活及經濟狀況（見本院卷第80頁）等一切情狀，量處如主
    文所示之刑。
四、沒收：
　　按犯罪所得，屬於犯罪行為人者，沒收之；於全部或一部不
    能沒收或不宜執行沒收時，追徵其價額，刑法第38條之1第1
    項前段、第3項定有明文。查被告因本案犯行獲得1萬3000元
    之報酬，此據被告供述在卷（見本院卷第71頁），屬其犯罪
    所得，且未扣案，應依前開規定宣告沒收，於全部或一部不
    能沒收或不宜執行沒收時，追徵其價額。
據上論斷，應依刑事訴訟法第273條之1第1項、第299條第1項前
段，廢棄物清理法第46條第4款，刑法第11條前段、第28條、第3
8條之1第1項前段、第3項，判決如主文。
本案經檢察官黃靖珣提起公訴，檢察官黃元亨到庭執行職務。
中　　華　　民　　國　　111 　年　　4 　　月　　26　　日
                  刑事第八庭    法  官  王靖茹
以上正本證明與原本無異。
如不服本判決應於收受判決後20日內向本院提出上訴書狀，並應
敘述具體理由；其未敘述上訴理由者，應於上訴期間屆滿後20日
內向本院補提理由書（均須按他造當事人之人數附繕本）「切勿
逕送上級法院」。
告訴人或被害人如不服判決，應備理由具狀向檢察官請求上訴，
上訴期間之計算，以檢察官收受判決正本之日起算。
                                書記官  廖于萱
中　　華　　民　　國　　111 　年　　4 　　月　　26　　日
附錄論罪科刑法條：
廢棄物清理法第46條
有下列情形之一者，處1年以上5年以下有期徒刑，得併科新臺幣
1千5百萬元以下罰金：
一、任意棄置有害事業廢棄物。
二、事業負責人或相關人員未依本法規定之方式貯存、清除、處
    理或再利用廢棄物，致污染環境。
三、未經主管機關許可，提供土地回填、堆置廢棄物。
四、未依第41條第1項規定領有廢棄物清除、處理許可文件，從
    事廢棄物貯存、清除、處理，或未依廢棄物清除、處理許可
    文件內容貯存、清除、處理廢棄物。
五、執行機關之人員委託未取得許可文件之業者，清除、處理一
    般廢棄物者；或明知受託人非法清除、處理而仍委託。
六、公民營廢棄物處理機構負責人或相關人員、或執行機關之人
    員未處理廢棄物，開具虛偽證明。